臺灣高等法院民事裁定
111年度重上字第320號
聲  請  人   
即  上訴人  張尚德  
訴訟代理人  張于倩  
            陳瓊苓律師
            張日昌律師
相  對  人
即  上訴人  李孟潔  
            黃碧穎（即林欣芳之承當訴訟人）

相  對  人
即被上訴人  游勝勳  
            李志杰  
            黃文惠  
            李黃省  

            黃明楷  
            李志強  
            顧樹安  
上九人共同
訴訟代理人  李子聿律師
相  對  人
即被上訴人  甘畢莉  
參  加  人  甘美麗  
上二人共同
訴訟代理人  黃佳祥  

上列當事人間請求返還不當得利等事件，聲請人聲請限制相對人
閱覽卷宗，本院裁定如下：
    主  文
聲請駁回。 　　
    理  由
一、聲請意旨略以：伊提出書證即臺北榮民總醫院診斷證明書（
    下稱系爭診斷證明書），係為證明伊之智力、認知人事物及
    處分財產之意思，均無問題，並未欠缺意思能力，應無選任
    特別代理人之必要。因系爭診斷證明書涉及伊之個人隱私，
    不宜由相對人閱覽，爰依民事訴訟法第242條第3項規定，聲
    請限制相對人閱覽系爭診斷證明書等語（見本院卷第269頁
    ）。
二、按當事人得向法院書記官聲請閱覽、抄錄或攝影卷內文書，
    或預納費用聲請付與繕本、影本或節本；卷內文書涉及當事
    人或第三人隱私或業務秘密，如准許前2項之聲請，有致其
    受重大損害之虞者，法院得依聲請或依職權裁定不予准許或
    限制前二項行為，民事訴訟法第242條第1項、第3項定有明
    文。惟前開裁定，應在不影響當事人行使辯論權之範圍內，
    始得為之，此觀該法條之立法理由即明。
三、經查：
  ㈠聲請人提起本件訴訟，係主張伊為臺北巿南港區中南段4小段
    244、245、246、250地號土地（下稱系爭土地）之共有人，
    相對人等買受坐落系爭土地上之桃花新城社區（下稱系爭社
    區）未辦理保存登記之房屋，而未買受房屋坐落基地之持分
    ，乃依民法第425條之1第2項、第179條、第184條第1項前段
    等規定，請求本院核定並命相對人給付租金、請求相對人返
    還相當於租金之不當得利或賠償損害。相對人則抗辯其等具
    占有使用系爭土地之合法權源；另主張聲請人為系爭社區建
    案之建築師及監造人，亦為興建規劃之協盈建設有限公司實
    際負責人，知悉系爭社區房屋、土地買賣情形，並請求傳訊
    聲請人到場說明建商與系爭土地原地主間之約定內容（見本
    院卷第230、312、317頁）。
　㈡聲請人之訴訟代理人固以聲請人在4、5年前因罹患巴金森氏
    症行動不便有去就醫，當時其意識還非常清楚。聲請人目前
    行動不便，且對過去事務之記憶力欠佳，雖能和家人正常溝
    通，但對本案相關事實經過，縱使到庭恐亦無法做完整陳述
    等語，做為聲請人拒絕到庭之論據（見本院卷第227、312、
    313頁），並提出系爭診斷證明書，做為聲請人意思能力並
    無欠缺之佐證。本院審酌聲請人之配偶黃素真於110年3月16
    日在另案中陳稱聲請人目前老年痴呆症很嚴重（見原審卷㈢
    第234-1頁），聲請人之訴訟代理人亦於本院自承未曾見過
    聲請人本人，本件委任律師為訴訟代理人之事宜，均係由聲
    請人之配偶黃素真出面洽談（見本院卷第227、313頁）等情
    ，認聲請人目前是否具有訴訟能力、是否有不依民事訴訟法
    第269條第1款規定到場之正當事由（見本院卷第314頁），
    容有疑問。聲請人既提出系爭診斷證明書做為前開事項之證
    據資料，倘以該診斷證明書之內容涉及聲請人之個人隱私，
    即限制相對人閱覽系爭診斷證明書，顯影響相對人辯論權之
    行使，要非適當。況聲請人之訴訟代理人已於本件及另案中
    ，主動說明聲請人之病況，尤徵讓相對人閱覽系爭診斷證明
    書，並無致聲請人受重大損害之虞。準此，聲請人所為限制
    相對人閱覽系爭診斷證明書之聲請，核與民事訴訟法第242
    條第3項之要件不符，不應准許。
四、據上論結，本件聲請為無理由，爰裁定如主文。　　　　
中　　華　　民　　國　　111 　年　　7 　　月　　19　　日
                  民事第十二庭  
                      審判長法  官  陳秀貞
                            法  官  毛彥程
                            法  官  陳婷玉
正本係照原本作成。
如不服本裁定，應於收受送達後10日內向本院提出抗告狀，並應
繳納抗告費新臺幣１千元。
中　　華　　民　　國　　111 　年　　7 　　月　　19　　日

 　　　　　　　　　　　　 　書記官  陳盈璇